【裁判字號】    98,審聲,12
【裁判日期】    980112
【裁判案由】    聲明異議
【裁判全文】
臺灣高雄地方法院民事裁定              98年度審聲字第12號
異  議  人  乙○○○○○○○
上列異議人對於本院民事執行處司法事務官中華民國97年12月9
日96年度執字第86519 號清償債務強制執行程序所為之聲明異議
裁定提出異議，茲本院裁定如下：
    主  文
異議駁回。
    理  由
一、按司法事務官辦理下列事務：... 二拘提、管收以外之強制
    執行事件，法院組織法第17條之2 第1 項第2 款定有明文。
    又強制執行事件，由法官命書記官督同執達員辦理之；當事
    人或利害關係人，對於執行法院強制執行之命令，或對於執
    行法官、書記官、執達員實施強制執行之方法，強制執行時
    應遵守之程序，或其他侵害利益之情事，得於強制執行程序
    終結前，為聲請或聲明異議；前項聲請或聲明異議，由執行
    法院裁定之，強制執行法第3 條、第12條第1 項、第2 項亦
    有明文。職是，司法事務官就當事人或利害關係人所為之聲
    請或聲明異議，自得予以裁處。次按當事人對於司法事務官
    處理事件所為之終局處分，得於處分送達後10日之不變期間
    內，以書狀向司法事務官提出異議；司法事務官認異議為無
    理由者，應送請法院裁定之，民事訴訟法第240 條之4 第1
    項前段、第2 項定有明文。又此規定依強制執行法第30條之
    1 ，於強制執行程序準用之。
二、異議意旨略以：本件執行債務人甲○患有心肌炎、糖尿病等
    重大慢性疾病，對通訊工程業務亦一無所知，而完全仰靠伊
    所經營奔達通訊行繳納之租金維生，且甲○僅係佳閤企業股
    份有限公司（下稱佳閤公司）之名義上負責人，該公司之營
    運亦由伊負責，因此，甲○主觀上誤認其僅須就佳閤公司承
    租之部分陳報即可，而漏未於陳報狀內敘明與奔達通訊行間
    之承租關係；又甲○於設立抵押權予合作金庫時，固曾切結
    並未出租，惟執行法院仍應就事實上之法律關係為審究，而
    奔達通訊行之營業登記證上已記載該行於94年11月7 日即設
    立於本件拍賣標的（即高雄市○○區○○路87號1 樓），縱
    認奔達通訊行與甲○間之法律關係不明，且該法律關係非執
    行法院職權範圍所應審認，然基於保護善意第三人之權益，
    亦應就設立抵押權前之占用事實予以註明。爰提起本件異議
    ，求為准予就奔達通訊行之占用情況於拍賣公告內註明等語
    。
三、本院民事執行處承辦書記官於96年10月11日查封本件執行債
    務人甲○所有，坐落高雄市○○區○○段5274建號、門牌號
    碼高雄市○○區○○路87號4 層建物暨其基地後，命執行債
    權人香港商香港上海匯豐銀行股份有限公司查報此建物之使
    用狀況，據執行債權人於97年1 月16日具狀稱上開建物現由
    債務人甲○占有使用中，本件97年4 月1 日第一次拍賣公告
    內乃註記上開建物係由債務人甲○自住。而後，甲○任負責
    人之佳閤公司於97年3 月26日具狀陳稱：該公司向甲○承租
    上開建物1 樓作為營業處所，租期自94年4 月1 日起至99年
    3 月31日止等情，承辦司法事務官乃命公告停止該次拍賣，
    並命於拍賣公告內併予補載佳閤公司陳報之前情後，另定於
    97 年9月16日進行第一次拍賣；嗣屆該拍賣期日因無人應買
    ，而改於97年10月21日進行第二次減價拍賣。其後，本件異
    議人於97年10月1 日具狀陳報稱其自95年8 月31日起借用上
    開建物開設奔達通訊行；又於97年10月7 日具狀補充稱其借
    用該建物1 、2 樓層為通訊行營業使用，甲○及其子女季孝
    儀各居於第4 、3 樓。經承辦書記官通知執行債權人陳述意
    見，執行債權人於97年10月13日具狀請求除去該使用借貸關
    係，承辦司法事務官乃命公告停止第二次拍賣程序，並因認
    甲○於95年4 月3 日將上開建物暨基地設定抵押權予執行債
    權人，異議人係於此後之95年8 月31日始向甲○借用上開建
    物，而影響於抵押權，乃命於97年10月20日發函通知甲○及
    本件異議人除去該使用借貸關係。隨後，甲○就此除去使用
    借貸關係之處分，於97年10月31日聲明異議，主張本件異議
    人於94年8 月31日即與伊訂立租賃契約書，向伊租用上開建
    物1 、2 樓開設奔達通訊行，該租賃關係先於前揭抵押權之
    設定，依法無從強制排除，且應就此占用情況公告等詞；承
    辦司法事務官於97年12月9 日就甲○前揭聲明異議裁定駁回
    ，本件異議人於97年12月26日就該駁回裁定提出異議。以上
    各節有查封筆錄、陳報狀、聲明異議狀等附於本件執行事件
    卷可按。
四、經查：
  (一)承辦司法事務官係就甲○於97年10月31日對其除去使用借貸
    關係之處分聲明異議而作出原裁定，故僅甲○為受原裁定之
    當事人；至原裁定雖於當事人欄併將本件異議人列載為第三
    人，且送達原裁定於異議人，然其既非受原裁定之當事人，
    揆諸首段所引民事訴訟法第240 條之4 第1 項前段規定，本
    件異議人就原裁定並無異議權，其就原裁定提出異議，已難
    認係合法，先予敘明。
  (二)其次，本件異議人前於97年10月1 日、97年10月7 日具狀陳
    稱其自95年8 月31日起向甲○借用上開建物1 、2 樓經營奔
    達通訊行，並提出房屋借貸契約以為憑佐，業如前述；而甲
    ○於承辦法司法事務官命為除去上開使用借貸關係後，始於
    97年10月31日具狀聲明異議，敘稱本件異議人係向伊租用上
    開建物1 、2 樓，租期自94年9 月1 日起至99年8 月31 日
    止，並亦提出房屋租賃契約書為憑。職是，以本件異議人與
    甲○間就上開建物1 、2 樓之使用權源究係借用或租用，使
    用之始期究係95年8 月31日或94年9 月1 日各節，其二人所
    述顯有客觀上無法併存之岐異。且本件執行債權人已於97年
    10月13日具狀爭執上開建物於抵押權設定前有出租或由第三
    人占用之情事，此有債權人上開日期聲請狀在卷可按。職是
    ，本件異議人與甲○間就上開建物1 、2 樓有無租賃之實體
    上權利義務關係存在，於執行債權人與債務人間有所爭議，
    而執行法院所管轄者為非訟事件，此實體上權義關係爭執之
    審認，並不屬執行法院之職權範圍，甲○或本件異議人即不
    得依強制執行法第12條第1 項規定，向執行法院聲明異議，
    而應循民事訴訟程序謀求救濟。另承辦司法事務已就本件異
    議人陳報之使用借貸關係，通知執行債權人陳述意見後，命
    為除去該使用借貸關係，則其就甲○嗣後就所陳報、與此顯
    有岐異之租賃關係，不逕予公告註記，係屬形式審查職權之
    行使，且無任何悖於邏輯或常理之處；而本件異議人原先陳
    報之使用借貸關係，其始期係95年8 月31日，晚於上開建物
    設定抵押予本件執行債權人之95年4 月13日，此有土地暨建
    物登記謄本、97年10月1 日陳報狀在卷可稽，是此使用借貸
    關係係於抵押權設定後始成立，且上開建物經第一次拍賣未
    能拍定，亦可佐此使用借貸關係之存在對執行債權人行使抵
    押權有所影響，則承辦司法事務官依民法第866 條規定，命
    為除去該使用借貸關係，亦無違誤或不當。
  (三)綜上所述，本件異議係屬不合法，且承辦司法事務官所為之
    除去使用借貸關係處分並無違誤或不當。本件異議自應予以
    駁回。
五、依強制執行法第30條之1 、第3 條、第12條，民事訴訟法第
    240條之4第3項，法院組織法第17條，裁定如主文。
中    華    民    國    98    年    1     月    12    日
                    民事第二庭  法  官  甯  馨
以上正本係照原本作成。
如不服本裁定應於送達10日內向本院提出抗告狀，並繳納裁判費
新台幣1,000元。
中    華    民    國    98    年    1     月    12    日
                                書記官  蔡靜雯


司法院資訊處製作；財團法人民間司法改革基金會備份。
